臺灣新北地方法院民事判決
                                     110年度訴字第2165號
原      告  呂定達  
被      告  林彥君  
上列當事人間請求損害賠償事件，經本院於民國111年7月28日言
詞辯論終結，判決如下：
    主  文
被告應給付原告新台幣參拾伍萬玖仟元及自民國110年9月29日起
至清償日止，按年息百分之五計算之利息。
原告其餘之訴駁回。
訴訟費用由被告負擔十分之六，餘由原告負擔。
本判決第一項得假執行，如被告以新臺幣參拾伍萬玖仟元預供擔
保，免為假執行。
原告其餘假執行之聲請駁回。
　  事實及理由
一、原告主張：
  １原告於民國110年3月19日與被告簽訂買賣契約，購買門牌號
    碼新北市○○區○○路000號4樓房屋（下稱系爭房屋）及基地，
    買賣價金為新臺幣（下同）860萬元。因原告原租屋處合約
    到期遭房東催促搬遷，亦需進入系爭房屋丈量繪製設計圖，
    遂於同年3月30日與訴外人翁振傑（被告之小叔，受被告之
    委任）提前交屋。嗣後原告於同年6月27日整修系爭房屋，
    拆除浴室天花板時，發現内部大樑龜裂、水泥掉落及牆壁斑
    駁。經五樓鄰居告知，始知系爭房屋於101年曾發生漏水，
    是漏水屋。原告懷疑系爭房屋為海砂屋，委請新北市土木技
    師公會就系爭房屋鋼筋混凝土構造物作氯離子含量檢測，硬
    固混凝土水溶氯離子含量報告數據分別為3.6610kg/m³、0.7
    852kg/m³、4.5299kg/m³，嚴重超過現行國家標準0.15kg/m³
    之瑕疵。又依内政部營建署「混凝土結構設計規範修正規定
    」：第一章總則1.7.2項，結構混凝土之抗壓強度不得小於2
    10kgf/cm²。系爭房屋混凝土鑽心試體抗壓強度試驗報告數
    據分別為182kgf/cm²、155kgf/cm²、186kgf/cm²，抗壓強度
    明顯不足。
　２系爭房屋為開放式格局，沒有隔間，只有廁所大樑以天花板
    包覆起來，顯然被告係故意不告知原告廁所大樑有水泥塊剝
    落之情形，才以天花板包覆大樑，不讓原告知道，被告應負
    故意不告知瑕疵之擔保責任、不完全給付責任，原告請求減
    少價金391000元（漏水部分減少價值91000元、海砂屋減少
    價值30萬元）；請求被告賠償原告修繕廁所大樑費用44000
    元、原告起訴前支出氯離子鑑定費用15000元。又原告誤信
    被告已將系爭房屋整理完善，投入畢生積蓄向其購買，簽約
    過程中亦無議價，被告卻未真實告知房屋狀況，交屋後原告
    發現大樑嚴重龜裂，水泥塊掉落，結構混凝土抗壓強度不足
    ，不知道何時會被掉下來的水泥塊壓死，影響生活居住品質
    ，導致原告夜不能寐、過敏、精神受創與身心孱弱，侵害身
    體健康權，依民法第195條請求精神慰撫金15萬元，以上共
    計60萬元。
　３並聲明：被告應給付原告60萬元，及自起訴狀繕本送達翌日
　　起至清償日止，按年息百分之5計算之利息。原告願供擔保
　　，請准宣告假執行。
二、被告則以：
  １系爭房屋先前於101年發生漏水情形，經修繕後已無漏水，且
    系爭房屋於買賣交易時，亦無漏水之情事，原告主張漏水減
    損價值91000元，顯屬無據。
  ２有關原告提出系爭房屋試驗報告書資料，主張硬固混凝土水
    溶氯離子含量三處取樣之報告數據分別為3.6610kg/m³、0.7
    852kg/m³、4.5299kg/m³，有混凝土氯離子含量嚴重超過現
    行國家標準0.15kg/m³之瑕疵等語，惟該實驗室之採樣點是
    否足以作為本件判斷之基準，顯非無疑。蓋採樣點含氯量較
    高之原因實多，例如於混凝土現場預拌時係加入含氯量較高
    之自來水，即有可能出現攪拌不均勻以致採樣點偏高之情形
    ，此亦為高氯離子建築物檢測時，須有一定比例之樓層檢測
    需超過標準之比例規定。而上開測量採樣中，三處取樣之報
    告數據互有相當之差異，並無法排除屬於「極端值」（統計
    上又稱為「離群值」），實屬化學實驗測量中無法避免之誤
    差值。且實務上氯離子檢測值並非被認定為高氯離子建築物
    或海砂屋之唯一標準，更非絕對影響結構安全而不適居住，
    此所以法規明文規定尚需檢測其他項目（如本件鋼筋保護層
    厚度檢測等），以確定是否「具有影響結構安全」之重大瑕
    疵。故本件原告僅針對氯離子單一因素進行試驗，且試驗報
    告中僅呈現混凝土抗壓強度檢測、混凝土中性化深度檢測數
    據，但並無說明該數據顯示之意義為何，更未證明有影響結
    構安全之情事，故不得僅以檢測數據之平均值超過標準，即
    主張系爭房屋為海砂屋而具有重大瑕疵，並依瑕疵擔保請求
    減少價金，實非合法合理。又「新拌混凝土最大水溶性氯離
    子含量規定」，國内在83年7月22日以前尚無國家標準。系
    爭房屋為83年以前建築之房屋，當時尚無「新拌混凝土最大
    水溶性氯離子含量規定」之適用，無以遵循。是系爭房屋於
    興建時期，主管機關既尚未對混凝土中氯離子含量訂定國家
    標準，則系爭房屋是否即有民法第354條所稱之物有瑕疵，
    尚非無疑。況且，因系爭房屋已近40年之房屋，故買賣交易
    當時即有把不明瑕疵皆已計算考量在内，最後實已考量系爭
    房屋瑕疵因素而以低於市場行情出售。再者，系爭房屋縱然
    存有混凝土氯離子含量超過標準值問題，但是否達到具「欠
    缺安全可居住之結構」或「缺乏房屋效用」等瑕疵，即系爭
    房屋有無達到通常效用減損之瑕疵，此為原告應負之舉證責
    任，自應由原告證明已達「欠缺安全可居住之結構」或「缺
    乏房屋效用」等瑕疵，始有其主張減少價金之問題。且成屋
    單由硬固混凝土氯離子含量檢測結果，尚不能直接認定受檢
    測建物具有危險等瑕疵。認定受檢測建物具有危險不堪居住
    等瑕疵，除硬固混凝土氯離子含量檢測外，是否仍須判斷硬
    固混凝土鑽心試體抗壓強度試驗、硬化混凝土中性化試驗、
    鋼筋腐蝕速率檢測、目視檢測與裂縫調查等其他項目，方能
    具體斷定危險不堪居住等瑕疵，故混凝土氯離子含量測試結
    果，尚難直接認定會對整體結構混凝土之耐久性及結構安全
    性造成影響。是以，有關原告提出系爭房屋硬固混凝土水溶
    性氯離子含量試驗報告資料，並不足以作為本件瑕疵之認定
    ，故原告主張海砂屋價值減損30萬元部分，亦無所憑。
  ３本件雖然送請勝利產估價師事務所進行鑑價，但該鑑價報告
    結論則一再強調「以上評估結果適用勘估標的於法院訴訟（
    氯離子過高）之不動產價格評估估價目的之不動產價值參考
    ，並未考量其他估價目的（如擔保借款、資產價值等）之風
    險或溢價等情況，故不得為他種估價目的參考使用，估價目
    的改變將影響評估價格之結果，另使用本估價報告書者詳閱
    報告内容所載之基本聲明事項、限制條件、基本事項說明及
    估價條件，以避免估價結果之誤用，本估價報告書評估結果
    僅具有不動產價值參考的特性，不必然成為委託者或使用者
    對該不動產價格之最後決定金額，使用者應衡量本身之條件
    與所處之市場角色，正確使用本報告」，是以，本件鑑價報
    告僅以單一氯離子為價格之考量因素，惟當時買賣價金已考
    量系爭房屋年限老舊，以及房屋現存之瑕疵及交易條件等因
    素，最後兩造再價金為折衝，最後始為成交價格。
  ４依内政部實價登錄該區域之時間110年1月至110年12月（本案
    系爭房屋出售日為110年03月），平均單價為25.76萬/坪。
    法院指定不動產估價師事務所勝利不動產最後決定之估價金
    額為24.12萬/坪。惟本案系爭房屋的售價則為21.88萬/坪，
    就是因為把不明瑕疵皆已計算考量在内，實已考量系爭房屋
    瑕疵因素而低於行情。故不得僅以本件鑑價報告以單一因素
    （即氯離子）為考量而鑑定出來之價格，即作為系爭房屋之
    最終價格。故本件鑑價價格，自不得逕認定為原告受有此範
    圍之損害。
  ５有關精神慰撫金部分：本件縱依原告主張被告負有物之瑕疵
    擔保、不完全給付之損害賠償責任，然原告係財產權受有損
    害，究非民法第195條第1項所列舉之身體、健康、名譽、自
    由、信用、隱私、貞操等權利受害，亦未能舉證證明其係何
    項人格法益受害且有情節重大之情形，自難僅憑原告自陳受
    有精神上痛苦等情，即得依民法第227條之1準用民法195條
    規定為請求，是原告請求精神慰撫金，應屬無據。
  ６原告所主張之瑕疵，非屬於滅失或減少其價值之瑕疵，亦不
    可歸責於被告之事由，故原告一併請求賠償氯離子鑑定費用
    15000元及修繕費用44000元，亦無理由等語置辯。並聲明：
    原告之訴及假執行之聲請均駁回。如受不利判決，被告願供
    擔保，請准宣告免為假執行。
三、按物之出賣人對於買受人，應擔保其物依第373條之規定危
    險移轉於買受人時無滅失或減少其價值之瑕疵，亦無滅失或
    減少其通常效用或契約預定效用之瑕疵。但減少之程度，無
    關重要者，不得視為瑕疵。出賣人並應擔保其物於危險移轉
    時，具有其所保證之品質，民法第354條定有明文。次按買
    賣因物有瑕疵，而出賣人依前五條之規定，應負擔保之責者
    ，買受人得解除其契約或請求減少其價金，但依情形，解除
    契約顯失公平者，買受人僅得請求減少價金，民法第359條
    定有明文。系爭房屋於起訴前由原告自行委請社團法人新北
    市土木技師公會再委託輻而磨砂材料實驗室鑑定，結果略以
    ：房屋共檢測三處，其混凝土氯離子含量分別為3.6610、0.
    7852、4.5299kg/m3（見卷第19頁），又查建築物之氯離子
    含量之規範版本可參照中華民國國家標準CNS3090預拌混凝
    土規範，其中規範分別修正3次：㊀CNS 3090 A2042（83年7
    月22日）第一次修訂，新拌混凝土水溶性氯離子含量限制如
    下：鋼筋混凝土（一般）0.6kg/m3，鋼筋混凝土（所處環境
    須作耐久性考慮者）0.3kg/m3。㊁CNS 3090 A2042（87年6月
    25日）第二次修訂，新拌混凝土水溶性氯離子含量必需小於
    0.3kg/m3。㊂CNS 3090 A2042（104年1月13日）第三次修訂
    ，新拌混凝土水溶性氯離子含量必需小於0.15kg/m3，而系
    爭房屋係於73年8月11日建築完成（見卷第49頁），依83年
    版CNS 3090A2042新拌混凝土中最大水溶性氯離子含量標準0
    .6kg/m3觀之，系爭房屋之氯離子含量檢測數據均高於該標
    準，另就卷第17頁之混凝土鑽心試體報告所示，系爭房屋取
    樣三處，抗壓強度分別為182、155、186kgf/cm2，而營建署
    混凝土結構設計規範，1.7.2混凝土規定強度不得小於210kg
    f/cm2，是系爭房屋之混凝土抗壓強度亦有不足；另就卷第2
    1頁混凝土鑽心中性化試驗報告所示，系爭房屋共檢測三處
    ，分別是2.5、4.2、6.5，可見混凝土有中性化之現象，又
    觀諸原告所提原證六現場照片所示，混凝土有明顯裂縫、剝
    落、修補之痕跡（見卷第59至69頁），故系爭房屋不具備可
    供安全居住之契約預定之效用，為有瑕疵，原告請求減少價
    金，合於民法第359條規定，洵屬有據。
四、原告就氯離子含量過高請求減少價金300000元，經查：本件
    將前揭試驗報告送社團法人新北市不動產估價師公會，鑑定
    系爭房屋與基地於110年3月之市價為多少？經估價師針對勘
    估標的進行產權、一般因素、區域因素、個別因素、不動產
    市場現況及勘估標的依最有效使用情況下，及估價師專業意
    見分析後，採用比較法、收益法等兩種估價方法進行評估，
    經加權平均後推算合理市場價格，再以氯離子過高比較案例
    ，推算氯離子過高與市場價格差距之比率，經加權平均後即
    為本案因氯離子過高影響價格之比率，最終價格決定：房地
    價格0000000元、氯離子過高價格減損比率為13.10%，本案
    因氯離子過高損失金額0000000元，見估價報告書。依上開
    報告書之比率，系爭房地鑑定價格0000000元，因氯離子過
    高減少0000000元，合理價格為0000000元（0000000-000000
    0=0000000），而原告購買系爭房屋花費860萬元，是因氯離
    子含量過高，原告得請求減少價金348000元（0000000-0000
    000=348000），原告起訴主張就氯離子過高請求減少價金30
    萬元，應予准許。原告另主張：據鄰居告知，系爭房屋於10
    1年曾經大漏水過，請求減少價金91000元，惟查，原告未能
    證明系爭房屋於交付時有漏水之情形，核與民法第373條規
    定物之瑕疵於交付時存在之要件不符，是原告不能就漏水乙
    節請求被告負瑕疵擔保責任。
五、次按買賣之物，缺少出賣人所保證之品質者，買受人得不解
    除契約或請求減少價金，而請求不履行之損害賠償；出賣人
    故意不告知物之瑕疵者亦同，民法第360條定有明文。本件
    原告另主張：系爭房屋為開放式格局，沒有隔間，只有廁所
    大樑以天花板包覆起來，顯然被告係故意不告知原告關於廁
    所大樑有水泥塊剝落之情形，才以天花板包覆大樑，不讓原
    告知道，被告應負故意不告知瑕疵之擔保責任、不完全給付
    責任，原告請求被告賠償原告修繕廁所大樑費用44000元、
    原告起訴前支出氯離子含量鑑定費用15000元；又原告誤信
    被告已將系爭房屋整理完善，投入畢生積蓄向其購買，簽約
    過程中亦無議價，被告卻未真實告知房屋狀況，交屋後原告
    發現大樑嚴重龜裂，水泥塊掉落，結構混凝土抗壓強度不足
    ，不知道何時會被掉下來的水泥塊壓死，影響生活居住品質
    ，導致原告夜不能寐、過敏、精神受創與身心孱弱，侵害身
    體健康，依民法第195條請求精神慰撫金15萬元等語；被告
    則否認故意不告知瑕疵，辯稱：廁所的天花板應該是我們買
    了以後包的，伊沒有住在那裡，對於氯離子含量過高乙事不
    清楚，又改稱房子係繼承的，繼承之後十二、三年賣給原告
    ，大約兩年前，我準備要賣屋時做整修等語，惟查，既然被
    告於售屋前曾就系爭房屋做整修，刻意將全部隔間敲掉，只
    留廁所的天花板，顯然是要遮掩廁所大樑有裂縫及水泥剝落
    之情形，原告主張被告故意不告知瑕疵，堪予採信。原告因
    修繕大樑支出44000元及作氯離子含量鑑定支出15000元乙節
    ，業據原告提出蓋有發票之工程估價單、財團法人新北市土
    木技師公會收據為證，被告對於該估價單、收據之形式上真
    正並不爭執，亦未爭執原告有支出該筆費用，大樑修補費用
    係因氯離子含量過高之瑕疵所生損害，氯離子含量鑑定費用
    係原告為主張其權利所支出之必要費用，亦得請求被告賠償
    ，是原告依民法第360條請求被告負故意不告知瑕疵之損害
    賠償責任，請求賠償44000元、15000元，為有理由，應予准
    許。末就原告請求慰撫金部分，因原告主張被告係故意侵害
    其健康權及居住生活品質，然被告否認有侵權之故意，原告
    並未舉證證明，自難認定被告應負侵權行為損害賠償責任，
    故關於原告慰撫金之請求，不應准許。　　
六、綜上，原告依民法第359條之規定，請求被告減少價金30000
    0元，依民法第360條請求被告損害賠償44000元、15000元，
    共359000元及自起訴狀繕本送達翌日（即110年9月29日）起
    至清償日止，按年息百分之五計算之利息，為有理由，應予
    准許。逾此範圍之請求，為無理由，應予駁回。
七、兩造陳明願供擔保，聲請宣告假執行或免為假執行，經核原
    告勝訴部分，未逾50萬元，爰依職權宣告假執行，並酌定相
    當之擔保金額宣告免為假執行；原告其餘假執行之聲請，因
    訴之駁回而失所依據，不予准許。
八、結論：原告之訴為一部有理由，一部無理由，依民事訴訟法
    第79條、第389條第1項第5款、第392條，判決如主文。
中　　華　　民　　國　 111　　年　　9　　月　　8 　　日

                  民事第七庭    法　官　陳映如
以上正本係照原本作成。
如對本判決上訴，須於判決送達後20日內向本院提出上訴狀。如
委任律師提起上訴者，應一併繳納上訴審裁判費。
中　　華　　民　　國　　111 　年　　9 　　月　　8 　　日
                                書記官　黃頌棻